【裁判字號】    99,毒抗,340
【裁判日期】    991119
【裁判案由】    聲請強制戒治處分
【裁判全文】
臺灣高等法院臺南分院刑事裁定         99年度毒抗字第340號
抗  告  人
即  被  告  甲○○
上列抗告人因聲請強制戒治處分案件，不服臺灣雲林地方法院中
華民國99年10月26日裁定（99年度毒聲字第366號），提起抗告
，本院裁定如下：
    主  文
抗告駁回。
    理  由
一、抗告意旨略以：勒戒人甲○○現於雲林二監服刑，目前在勒
    戒處所執行勒戒中，待勒戒完畢後，還需回雲林二監繼續服
    刑。因無法與外界聯絡，故無繼續施用毒品之理由，請予撤
    銷原裁定云云。
二、按施用毒品者經觀察、勒戒後，檢察官依據勒戒處所之陳報
    ，認受觀察、勒戒人有繼續施用毒品傾向者，檢察官應聲請
    法院裁定令入戒治處所強制戒治，其期間為6個月以上，至
    無繼續強制戒治之必要為止；但最長不得逾1年，毒品危害
    防制條例第20條第2項定有明文。
三、經查：
  (一)有無繼續施用毒品傾向之評估標準，並非完全以受勒戒人勒
    戒後之結果為準，勒戒前之各種情況，仍應作為評估之依據
    。而依勒戒處所評分說明手冊規定，係以人格特質、臨床徵
    候及行為表現3項合併計算分數：(一)分數100分至71分，判定
    為有繼續施用毒品傾向。(二)50分至0分判定為無繼續施用毒
    品傾向。(三)70分至51分間判定有繼續施用毒品傾向之原則為
    有下列各項之一者：1.缺乏病識感或戒治動機者。2.第一級
    毒品使用者。3.有煙毒前科者。4.有礙家庭、社會和諧與安
    寧者。若無以上各項之一，惟判定者認為個案「有繼續施用
    毒品傾向」者，應在「有無繼續施用毒品傾向證明書」詳細
    說明欄內載明，並於綜合判斷項下勾選「有繼續施用毒品傾
    向」。(四)分數為50分以下，原本應列為「無繼續施用毒品傾
    向」，但綜合評分者根據臨床實務，有具體事證，認為個案
    「有繼續施用毒品傾向」者，以綜合評分者所評估為準，惟
    須在「有無繼續施用毒品傾向證明書」詳細說明欄載明具體
    事證。而其中之人格特質係依：(1)有無毒品犯罪前科、(2)其
    他犯罪紀錄（竊盜、違反槍砲彈藥刀械管制條例、賭博、妨
    害自由、恐嚇、擄人勒贖、傷害、殺人、公共危險、搶奪、
    強盜、海盜、盜匪罪）；臨床徵候係依尿液檢驗戒斷症狀有
    無多種藥物使用、有無注射使用、使用期間；行為表現係依
    有無情緒低落、喧嘩等、社會功能是否良好、支持系統等；
    作為判斷分數之依據。判定者判定人格特質、臨床徵候及行
    為表現合計三項分數，固係供為判定者判定「有無繼續施用
    毒品傾向」之審酌標準，但非唯一標準。綜合評分者，應根
    據臨床實務，有具體事證，認為個案「有繼續施用毒品傾向
    」者，以綜合評分者所評估為準。此有「有無繼續施用毒品
    傾向」評估標準、評分說明手冊可稽。
  (二)查抗告人經臺灣雲林看守所附設勒戒處所評分結果，以其有
    毒品犯罪相關司法紀錄7筆、其他相關犯罪紀錄4筆，而認人
    格特質得78分；有戒斷症狀、多重藥物使用、使用期間超過
    1年，臨床徵候得50分；社會功能不良，環境相關因素得5分
    ，合計為133分，經綜合判斷其為「有繼續施用毒品傾向」
    等情，有該所99年9月9日出具之「有無繼續施用毒品傾向證
    明書」及所附之評估標準紀錄表在卷可稽（99年度毒偵字第
    1023號偵查卷，25至26頁）。其內所載之結果，係該所相關
    專業知識經驗人士，在抗告人觀察、勒戒期間，依本職學識
    評估抗告人之人格特質、臨床徵候、環境相關因素等項所為
    之綜合判斷，具有科學驗證所得之結論，自得憑以判斷抗告
    人有無繼續施用毒品傾向之證明，則該勒戒處所綜合評分者
    依個案之臨床實務及具體事證，判定抗告人為「有繼續施用
    毒品傾向」，依上開說明，尚無不合。
  (三)抗告人雖以其觀察勒戒後，另有他案尚待執行，已足使抗告
    人隔絕毒品而達戒治之效果為由提起抗告，惟查監獄與勒戒
    處所雖均可隔離施用毒品者與毒品接觸，然強制戒治之目的
    係在協助受裁定人戒治毒癮，故勒戒處所之設備、人員訓練
    及對待所收容者之處遇方法等等，自均與監獄有所歧異，兩
    者間並無可替代性，是以入監服刑，非得據以免除強制戒治
    ，自與毒品危害防制條例第20條之1第1項第5款之規定尚有
    未合。至於強制戒治處分執行後，有無繼續執行之必要，應
    委由戒治機關就受戒治人之身心等狀況，綜合判斷其受戒治
    效果是否已達治癒之程度，始足當之；抗告人徒以其在另案
    執行及勒戒期間，已長期隔離毒品，無繼續執行戒治處分之
    必要，質疑上開評分者之評分有誤，然並未提出任何具體事
    證足認已受戒治處分執行後已達治癒之效果，自與刑法第88
    條第2項但書之規定容有未洽。
  (四)綜上，原審認本件聲請人之聲請裁定被告令入戒治處所施以
    強制戒治於法有據，因而裁定聲請應予准許，依法核無不當
    ，是本件抗告，並無理由，應予駁回。
四、據上論結，應依刑事訴訟法第412條，裁定如主文。
中    華    民    國    99    年    11    月    19    日
                  刑事第七庭  審判長法  官  李文福
                                    法  官  顏基典
                                    法  官  陳顯榮
以上正本證明與原本無異。
不得再抗告。
                                    書記官  劉岳文
中    華    民    國    99    年    11    月    19    日

司法院資訊處製作；財團法人民間司法改革基金會備份。
